臺灣臺北地方法院刑事裁定　
111年度聲字第1285號
聲請人  即
選任辯護人  蘇勝嘉律師  
被      告  吳世昌
上列聲請人因被告貪污等案件(109年度原矚重訴字第1號)，聲請
交付法庭錄音光碟，本院裁定如下：
    主  文
聲請人於繳納相關費用後，准予轉拷交付如附表所示之法庭錄音
光碟，並禁止聲請人再行轉拷利用。
其餘聲請駁回。
    理  由
一、聲請意旨如附件刑事聲請交付偵訊、法庭錄音錄影光碟狀(
    下稱聲請狀)所載。又聲請人聲請轉拷、交付同案被告李恒
    隆「偵查期間」之調查、偵訊錄音、錄影光碟部分，核屬辯
    護人閱卷權之範圍，本院已准其聲請；而關於聲請交付法庭
    錄音、錄影部分(含同案被告李恒隆109年8月2日、8月3日、
    8月4日聲羈訊問筆錄、109年9月11日訊問筆錄)，因與上開
    閱卷權核屬不同之程序制度，本院則以本裁定說明此部分聲
    請准駁之理由。
二、按當事人及依法得聲請閱覽卷宗之人，因主張或維護其法律
    上利益，得於開庭翌日起至裁判確定後6個月內，繳納費用
    聲請法院許可交付法庭錄音或錄影內容；當事人及依法得聲
    請閱覽卷宗之人，因主張或維護其法律上利益，聲請交付法
    庭錄音或錄影內容時，應敘明理由，由法院為許可與否之裁
    定。法院受理前項聲請，如認符合聲請人要件，並在聲請期
    間內提出，且就所主張或維護法律上之利益已敘明者，除法
    令另有排除規定外，應予許可；交付法庭錄音、錄影內容之
    聲請案（事）件，應由錄音、錄影之法院裁定之，亦得裁定
    之，法院組織法第90條之1第1項、法庭錄音錄影及其利用保
    存辦法第8條第1項、第2項、法院辦理聲請交付法庭錄音錄
    影內容應行注意事項第3點前段分別定有明文。
三、經查：
  ㈠本件聲請人蘇勝嘉律師，為被告吳世昌之選任辯護人，聲請
    轉拷交付本院109年度原矚重訴字第1號貪污等案件本院如附
    表所示包含被告吳世昌在內之法庭錄音光碟，已敘明為維護
    其法律上利益之理由，而其聲請並無依法令規定得不予許可
    或限制聲請閱覽、抄錄或攝影卷內文書之情形，此部分聲請
    ，為有理由，爰裁定聲請人於繳納相關費用後，准予轉拷交
    付如附表所示法庭錄音光碟，並依法院辦理聲請交付法庭錄
    音錄影內容應行注意事項第6條規定，禁止聲請人再行轉拷
    利用，另請遵守法庭錄音錄影及其利用保存辦法第8條第4項
    規定，就取得之錄音內容，不得散布、公開播送，或為非正
    當目的使用。
  ㈡至為維護法庭之公開透明及司法課責性，法院審理民事、刑
    事、行政訴訟案（事）件、家事及少年事件於法院內或其他
    法規規定之處所開庭時，應予錄音；其他案（事）件有必要
    錄音時，亦同；法院行遠距審理（訊問）開庭，應全程使用
    科技設備錄製視訊過程；法院於必要時，得在法庭內使用錄
    影設備錄影，法庭錄音錄影及其利用保存辦法第2條定有明
    文。準此，法院開庭過程係以錄音為原則，除法院行遠距審
    理（訊問）開庭或有其他必要性外，始輔以錄影之方式，因
    本案並非採行遠距審理（訊問）開庭，亦無輔以錄影之必要
    性，故相關開庭錄影已無留存，聲請人聲請交付本案相關期
    日法庭錄影部分，自應予駁回。
  ㈢另關於聲請人聲請交付同案被告李恒隆、郭克銘、徐永明於
    本院歷次開庭之法庭錄音部分，因法庭錄音乃法庭活動之紀
    錄，載有所有參與法庭活動者之資訊，除了被告以外尚包括
    其他人之個人資訊，是則法庭錄音內容之交付，固有保障刑
    事被告訟訴權益之作用，然亦涉及法庭公開與個人資訊保護
    等重要權益之衡平，尚非逕源於憲法保障之訴訟權，規範於
    法院組織法第90條之1，其第1項明定當事人及依法得聲請閱
    覽卷宗之人，因主張或維護其法律上利益，得於開庭後相當
    期間內，繳納費用聲請法院許可交付法庭錄音或錄影內容；
    又錄音（錄影）內容須儲存於一定載體，非必然隨案件卷證
    保存，且現行以數位檔儲存之特性，複製容易、流通迅速，
    為避免交付後非正當目的之使用，於該法第90條之2至90條
    之4暨其授權所定之辦法另訂有保存、管理之規範，是就法
    庭錄音內容交付之聲請，其要件、程序、期間及及管轄法院
    均有別於刑事訴訟法閱卷權之規定，應否准許聲請，在於聲
    請人有無藉此主張或維護其法律上利益之可能性。查聲請人
    本件聲請交付同案被告李恒隆、郭克銘與被告吳世昌本案所
    涉犯罪事實「壹、五」部分期日無關之法庭錄音(如聲請狀
    標題二、㈢被告李恒隆表格編號1至13、19；被告郭克銘表格
    編號3至11、17至20、22)，已難見其有何主張或維護被告吳
    世昌就犯罪事實「壹、五」部分法律上利益之必要性；又同
    案被告李恒隆、郭克銘、徐永明個別之調查或準備程序之法
    庭錄音部分，衡量其等個人資訊保護之權益及聲請人欲藉此
    觀察其等開庭時呈現之問答態度、表情與舉動變化，以查是
    否可信之目的間權益之輕重，審酌聲請人於與同案被告李恒
    隆、郭克銘、徐永明同時在場之審理程序中，即已直接觀察
    其等開庭時呈現之問答態度、表情與舉動變化；復藉由本院
    如上已准予交付如附表所示法庭錄音部分，亦足使聲請人得
    觀察此節，故關於同案被告個別開庭部分之法庭錄音，尚難
    認其有優先於同案被告個人資訊保護權益保護之必要性；況
    同案被告亦未爭執其等開庭筆錄有不完整或錯誤之情事，是
    聲請人就同案被告李恒隆、郭克銘、徐永明個別開庭之法庭
    錄音部分之聲請，尚難准許，應予駁回。
四、據上論斷，依刑事訴訟法第220條，裁定如主文。
中　　華　　民　　國　　111 　年　　8 　　月　　18  　日
　　　　　　　　　刑事第九庭  審判長法　官  黃怡菁
　　　　　　　　　                  法  官  商啟泰
　　　　　　　　　                  法  官  蔡宗儒
上正本證明與原本無異。
如不服本裁定，應於裁定送達後5日內向本院提出抗告狀。
                                    書記官  劉郅享
中　　華　　民　　國　　111 　年　　8 　　月　　19　　日
附表：
編號 109年度原矚重訴字第1號案件之開庭期日 1 110年4月14日準備程序 2 110年9月10日審理程序 3 110年9月24日審理程序 4 110年9月29日審理程序 5 110年10月1日審理程序 6 111年2月23日審理程序